【裁判字號】    97,訴,341
【裁判日期】    970909
【裁判案由】    貪污治罪條例
【裁判全文】
臺灣彰化地方法院刑事判決               97年度訴字第341號
公  訴  人  臺灣彰化地方法院檢察署檢察官
被      告  丙○○
選任辯護人  周春霖律師
被      告  戊○○
指定辯護人  本院公設辯護人  丁○○
上列被告等因違反貪污治罪條例案件，經檢察官提起公訴（96年
度偵字第1443號），本院判決如下：
    主  文
丙○○、戊○○均無罪。
    理  由
一、公訴意旨略以：被告丙○○係彰化縣員林鎮公所農業課技士
    ，職司農業用地作農業使用證明核發、農業經營不可分離會
    辦、農民資格審查及上級交辦事項等職務；被告戊○○則先
    後擔任員林鎮公所建設課課員及代理課長，負責農業用地作
    農業使用會勘及兼辦都市計畫等業務，均係依法令服務於國
    家、地方自治團體所屬機關而具有法定職務權限。(一)緣於民
    國95年1 月間，員林鎮民甲○○委託代書柯瑞泉向員林鎮公
    所申請渠所有坐落員林鎮○○段345 地號土地（下簡稱系爭
    土地(甲)）「農業用地作農業使用證明書」。被告丙○○、戊○○明知該申請案土地上建物經員林地政事務所於74年8 月
    14 日 測量結果，其建築總樓地板面積合計為504.24平方公
    尺（3 個樓層建築面積各為168.08平方公尺），若加計該建
    物嗣後4 樓加建之違章鐵皮建築及該建築1 至4 樓後方加建
    之違章建築，其建築總面積為807.96平方公尺，顯不符合「
    都市計畫法臺灣省施行細則」第29條第1 項第2 款「…農舍
    …，建築總樓地板面積不得超過660 平方公尺」及「農業用
    地作農業使用認定及核發證明辦法」第6 條第1 項第1 款「
    農業設施或農舍之興建面積，超過核准使用面積或未依核定
    用途使用者，不得認定為作農業使用」等法令規定，竟基於
    明知為不實之事項，而登載於職務上所掌之公文書及對於主
    管之事務，直接圖私人不法利益之犯意聯絡，於95年1 月26
    日辦理現場會勘時，違背法令，分別在其等職務上所掌之「
    會勘紀錄表」及「證明審查表」之公文書之「會勘意見」及
    「符合」或「不符合」欄內，分別註明及勾註「符合」之不
    實登載，並由被告丙○○刻意迴避拍攝該建物全景照片，用
    以誤導該公所負責審核之主管，並經逐級簽可核發農業用地
    作農業使用證明書予甲○○，足生損害於員林鎮公所審查上
    開證明書申請之正確性。嗣甲○○於移轉上述土地所有權時
    ，即檢具該證明書向彰化縣稅捐處員林分處提出申報，因而
    獲得免予課徵新臺幣（下同）25萬1331元土地增值稅之不法
    利益。(二)另於94年5 月間，員林鎮民乙○○委託代書王秋鵬
    向員林鎮公所申請坐落員林鎮○○○段646 地號土地（下簡
    稱系爭土地(乙)）「農業用地作農業使用證明書」。被告丙○○、戊○○明知該申請案土地上建物之總樓地板面積，若加
    計3 樓違章搭建之鐵皮屋，其建築總樓地板面積為555.73平
    方公尺，顯不符合「實施都市計畫以外地區建築物管理辦法
    」第4 條第1 項「申請興建自用農舍之起造人，應具有自耕
    農身分，其建築總樓地板面積不得超過495 平方公尺，其建
    築面積不得超過耕地面積百分之5 ，建築物高度不得超過 3
    層樓並不得超過10.5公尺」及「農業用地作農業使用認定及
    核發證明辦法」第6 條第1 項第1 款「農業設施或農舍之興
    建面積，超過核准使用面積或未依核定用途使用者，不得認
    定為作農業使用」等法令規定，竟基於明知為不實之事項，
    而登載於職務上所掌之公文書及對於主管之事務，直接圖私
    人不法利益之犯意聯絡，於94年5 月5 日辦理現場會勘時，
    違背法令，分別在其等職務上所掌之「會勘紀錄表」及「證
    明審查表」之公文書之「會勘意見」及「符合」或「不符合
    」欄內，分別註明及勾註「符合」之不實登載，並由被告丙○○刻意迴避拍攝該建物全景照片，用以誤導該公所負責審
    核之主管，並經逐級簽可核發農業用地作農業使用證明書予
    乙○○，足生損害於員林鎮公所審查上開證明書申請之正確
    性。嗣乙○○於移轉上述土地所有權時，即檢具該證明書向
    彰化縣稅捐處員林分處提出申報，因而獲得免予課徵新臺幣
    （下同）46萬9729元土地增值稅之不法利益，因認被告2 人
    均涉犯貪污治罪條例第6 條第1 項第4 款之圖利罪嫌及刑法
    第213 條之公務員明知為不實之事項，而登載於職務上所掌
    之公文書罪嫌。
二、按犯罪事實應依證據認定之，無證據不得認定犯罪事實；又
    不能證明被告犯罪者，應諭知無罪之判決，刑事訴訟法第15
    4 條第2 項、第301 條第1 項分別定有明文。而刑事訴訟法
    上所謂認定犯罪事實之證據，係指足以認定被告確有犯罪行
    為之積極證據而言，該項證據自須適合於被告犯罪事實之認
    定，始得採為斷罪資料，最高法院29年上字第3105號著有判
    例可稽。又認定犯罪事實所憑之證據，無論係直接證據或間
    接證據，其為訴訟上之證明，須於通常一般之人均不致有所
    懷疑，而得確信其為真實之程度者，始得據為有罪之認定，
    倘其證明尚未達到此一程度，而有合理之懷疑存在，復無其
    他調查途徑可尋，法院即應為無罪之判決，最高法院76年臺
    上字第4986號判例足資參照。
三、公訴人認被告2 人涉有前開犯嫌，主要係以被告2 人及證人
    劉萬貴所陳稱之農業用地作農業使用證明核發程序，及員林
    鎮公所核發農業用地作農業使用證明審查表、農業用地作農
    業使用會勘紀錄表、本案之會勘紀錄2 份、農業用地作農業
    使用證明申請書、證明書、審查表、會勘紀錄表、委任書、
    農業用地繼續作農業使用承諾書、使用執照、土地登記謄本
    、地籍圖謄本、會勘照片、移送機關查證照片、移送機關會
    勘紀錄、彰化縣稅捐稽徵處員林分處函、農業用地書面審查
    結果簽辦單、土地增值稅申報單、員林鎮公所農業課承辦案
    件登記簿2 本及申請農業證明光碟2 片為據。
四、訊據被告丙○○固坦承於前揭時間，係任職彰化縣員林鎮公
    所農業課技士，且就起訴書所載甲○○、乙○○申請就前揭
    系爭土地申請核發農業用地作農業使用證明書時，係由伊與
    被告戊○○前往現場會勘，並曾拍攝現場照片，事後並製成
    會勘紀錄及證明審查表，且均核發農業用地作農業使用證明
    書等情；訊據被告戊○○則坦承於前揭時間，係任職彰化縣
    員林鎮鎮公所建設課，就起訴書所載甲○○、乙○○申請就
    前揭系爭土地申請核發農業用地作農業使用證明書時，係由
    被告丙○○通知伊後，前往現場進行會勘，並製成會勘紀錄
    及證明審查表等情，惟均堅詞否認涉有前揭犯行，被告丙○○辯稱：於會勘時，就農地上所存在建物部分，係屬建設課
    之職責，伊拍照僅係證明伊所會勘之地點究竟係何地點，法
    令並未規定伊有拍照之職責，且伊之權責僅限於會勘紀錄中
    之1 至8 項，伊並無何圖利及明知不實事項登載公文書之情
    ；被告戊○○則辯稱：就申請人甲○○該部分，該土地上之
    農舍，係其他共有人所有，與申請人甲○○並無何關係，且
    除該農舍外，申請人所申請之土地，均係種植稻穗，伊審核
    結果認為係供作農業使用，係屬合乎法律規定；又就申請人
    乙○○部分，因該農舍係於78年間即已建造，雖農業發展條
    例於89年間修正後，就農業用地上之農舍樓地板面積另有規
    定，然伊於審核時，認依照中央法規標準法規定，就此申請
    案件，仍應依修正前之農業發展條例作實質認定，始勾核符
    合，伊並無何圖利及明知不實事項登載公文書之情。選任辯
    護人則為被告丙○○辯稱：(1)被告丙○○就前揭2 系爭土地
    ，均係實地勘查，且就勘查土地之使用狀況拍照，於伊農業
    課所應審查事項完全合乎法令規定後，再檢視建設課、民政
    課承辦人員就各該課職責內所應勘查事項，是否亦屬符合後
    ，始製作草稿，亦經該3 個單位核章轉呈鎮長核准，伊並無
    偽造文書及貪污圖利情事；(2)依農業用地作農業使用認定及
    核發證明辦法第10條規定，直轄市或縣（市）政府為辦理農
    業用地作農業使用之認定及證明書核發作業，得組成審查小
    組，其成員由農業、地政、建設（工務）、環保等單位派員
    組成之，其業務分工如下：一農業單位：業務聯繫與執行及
    現場是否作農業用途之認定工作；四建設（工務）單位：農
    舍、建物是否為合法使用之認定。是以本件農舍有違章擴建
    與被告農業單位之審查業務無關，公訴人就此部分要被告丙○○同負其責，亦難認有據；(3)且依現行法規，並無何規定
    農業單位人員應現場拍照供其他單位作審查之用，公訴人指
    被告丙○○有拍照供主管審查建物全貌之依據為何，亦尚有
    未明；且既係各單位依其權責實地勘驗，被告丙○○為何仍
    須拍照提供審查；(4)就申請人甲○○該案件，被告所發給之
    證明書上，係標明其權利範圍為12,000分之259 ，即該證明
    書僅係證明甲○○共有部分農地作農業使用，並非證明其他
    共有人所持有部分全部都是作農地使用，故同屬共有人之呂
    銀城、呂清鎮就其共有部分使用之土地建築農舍違章擴建，
    與甲○○共有土地「農業農用」並無關連，且該違規部分即
    235.9 平方公尺，顯然小於呂銀城、呂清鎮合計持有之面積
    微小，觀諸行政院農業委員會（90）農企字第900010341 號
    函，本案被告丙○○核發甲○○就其持分使用之土地即未違
    規部分農業用地作農業使用證明，於法並無違誤；(5)被告丙○○所拍攝之現場照片，任何人見之均知悉未涵蓋建物全貌
    ，鎮長如要看建物全貌始能核發證明，當不能僅憑被告丙○○所拍攝照片即逕予核發，從而，被告丙○○所拍攝照片並
    無產生誤導之結果等語。指定辯護人則為被告戊○○辯稱：
    (1)本件起訴關於申請人甲○○亦即明倫段第345 地號之農業
    用地作農業使用證明之核發行為，確因申請人甲○○在該地
    上並無建物，從而依據行政院農業委員會90年7 月31日（90
    ）農企字第900010341 函釋，申請人甲○○就系爭土地分管
    部分並無違反規定作農業使用，被告戊○○就申請書上簽署
    符合之行為，即無違法可言；(2)就申請人乙○○即員水段第
    646 號之農業用地作農業使用證明之核發部分，該建物於79
    年間即已興建完成，而依行政法院71年判字第556 號判決所
    示實體從舊，程序從新，為適用法規之一般原則之意旨，本
    件關於申請人乙○○申請核發農業用地作農業使用證明所應
    適用之法令，即非起訴書所認之「實施都市計畫以外地區建
    築物管理辦法」及「農業用地作農業使用認定及核發證明書
    辦法」。蓋前揭農業用地作農業使用認定及核發證明書辦法
    」之公布日期為89年7 月26日，其法令依據為89年1 月26日
    公布之農業發展條例；從而，被告戊○○就本件乙○○申請
    事項，適用75年1 月6 日農業發展條例第3 條第10款，以該
    地實質上是否作農業使用為審核基礎，並在此前提下於前揭
    申請書上簽署符合之行為，即無違法；此外，被告戊○○並
    已舉證該地於89年間之公告現值為每平方公尺4,500 元，至
    94年則為每平方公尺3,100 元，該地之地價既無增值，即無
    增值稅可言，被告戊○○絕無圖利他人之可能等語。
五、本案被告丙○○、戊○○就其於前揭時間，分係任職員林鎮
    公所農業課及建設課，並曾於前揭時間，參與審核系爭土地
    (甲)、(乙)之農業用地作農業使用證明書，並經渠等2 人前往前
    開系爭土地(甲)、(乙)進行實際會勘後，均於會勘紀錄表及證明
    審查表上載明符合後，而分別核發農業用地作農業使用證明
    書予證人甲○○及乙○○等情，均坦承不諱，且有系爭土地
    (甲)、(乙)之農業用地作農業使用證明申請書、會勘紀錄表、證
    明審查表及農業用地作農業使用證明書各1 份在卷可稽見95
    年度他字第2594號卷第6 頁、第11頁、第13頁、第14頁，見
    96年度偵字第1443號卷第75頁、第76頁），前情應堪認定。
    又於被告丙○○、戊○○接受申請前往系爭土地(甲)、(乙)進行
    會勘時，該系爭土地上所坐落之農舍，均有違反使用執照，
    並自行增設違建部分，且就系爭土地(甲)部分，含增建違建部
    分，合計面積已為807.96平方公尺，就系爭土地(乙)部分，含
    增建違建部分，合計面積則為555.73平方公尺乙情，亦為被
    告戊○○陳稱在卷，並有彰化縣員林鎮公所分別於96 年1月
    5 日及96年4 月9 日派員前往系爭土地(甲)、(乙)進行會勘後所
    製作之會勘紀錄各1 紙及該等建物現況照片共4 紙在卷可稽
    （見96年度偵字第1443號卷第46頁、第133 頁、第77 頁 、
    第122 頁），此情亦堪認定。從而，本案被告丙○○、戊○○是否涉有公訴人起訴書所載之犯罪事實，就被告丙○○部
    分之主要爭點應為：(1)被告丙○○前往系爭土地(甲)、(乙)進行
    會勘時，伊所應負責之職責為何？(2)被告丙○○未將該系爭
    土地(甲)、(乙)上所存之建物全貌均予以拍攝，有無何圖利情節
    ；就被告戊○○部分之主要爭點則應為：(1)被告戊○○認系
    爭土地(甲)、(乙)所應審查之事項，均係屬符合農業用地作農業
    使用事項之申請，有無法令依據；(2)伊有無登載不實事項於
    職務上所掌公文書及對於主管事務，明知違背法令直接圖他
    人不法利益之故意。經查：
  (一)就被告丙○○部分：
    (1)按直轄市或縣（市）政府為辦理農業用地作農業使用之認
      定及證明書核發作業，得組成審查小組，其成員由農業、
      地政、建設（工務）、環保等單位派員組成之。其業務分
      工如下：一農業單位：業務聯繫與執行及現場是否作農業
      用途之認定工作。二地政單位：非都市土地使用分區、用
      地編訂類別及土地登記文件謄本之審查及協助第11條第 2
      項之認定工作。三都市計畫單位或國家公園單位：是否符
      合都市土地分區使用管制規定或國家公園土地分區使用管
      制規定之認定工作。四建設（工務）單位：農舍、建物是
      否為合法使用之認定。五環保單位：農業用地是否遭受污
      染不適作農業使用，農業用地作農業使用認定及核發證明
      辦法第10條定有明文。從而，依前揭法條意旨觀之，就縣
      市政府辦理農業用地作農業使用之認定及證明書核發作業
      時，本即應依各單位之主管項目，共同組成審查小組。而
      農業單位之業務分工項目，依前揭規定，即係負責業務聯
      繫與執行及現場是否作農業用途之認定工作；至現場之農
      舍及建物是否為合法使用之認定，則應係建設（工務）單
      位之分工職責，尚與農業單位之承辦人員無涉。
    (2)經查，本案被告丙○○係任職彰化縣員林鎮之農業課，伊
      就前揭系爭土地(甲)、(乙)申請農業用地作農業使用證明書申
      請事項，依照前揭法規意旨，伊之職責應係在於業務聯繫
      與執行及現場是否作農業用途之認定工作，此情亦為被告
      丙○○所陳稱，核與證人即任職建設課之共同被告戊○○
      證述在卷，參諸前揭法規意旨，現場農舍、建物是否為合
      法使用之認定，既非屬被告丙○○農業課單位之主管事項
      ，且就該屬建設課主管事項之相關建築法令，亦難苛求被
      告丙○○能知之甚明，本案復確實另有任職建設課之被告
      戊○○參與前開系爭土地(甲)、(乙)之實際會勘，即難課被告
      丙○○亦需就上開農舍、建物是否合法使用負認定之責。
    (3)至被告丙○○雖於會勘時，曾就系爭土地(甲)、(乙)之現狀拍
      攝照片，此有當時所拍攝員林鎮○○○段345 地號及員林
      鎮○○○段646 地號之照片共6 紙在卷可稽（見96年度偵
      字第1443號卷第75頁背面，95年度他字第2594號卷第12頁
      ），而被告丙○○所拍攝照片中，雖未將該2 地號上之建
      物全貌一併拍攝，惟該建物照片，由一般人一望即明並非
      建物之完整全貌，並無何使人誤認該建物均無違建之虞；
      且依照現行相關法令，並無何要求擔任農業課承辦人員之
      被告丙○○，需就農地上所存建物予以拍攝之相關規定，
      而被告丙○○於本院審理時復陳稱：會在現場拍攝係因擔
      心申請人申請甲地卻引導至乙地會勘，從而依照經驗傳承
      才會進行拍攝，以確定會勘之地點究竟為何土地等語，從
      而，依照被告丙○○所陳，伊拍攝之重點，應僅係在確認
      會勘地點，而非建物之全貌，是尚難僅因被告丙○○未將
      該農舍全貌予以拍攝，逕認有何違法之處；再被告丙○○
      僅係農業課之承辦人員，依法本即另有建設課人員就申請
      土地上所存建物部分進行會勘，從而，公訴人指出被告丙○○欲以拍攝時，刻意未拍攝違建部分，致使其他審核人
      員有誤認之虞，並進而認有圖利之情，尚屬誤會；且本於
      公務人員職責分工之精神，本即難強求農業課承辦人員即
      被告丙○○需對建築法規知之甚明，亦顯難令農業課承辦
      人員即被告丙○○，就現場建物是否有違規情事，負其責
      任；況依照彰化縣員林鎮○○○段345 地號及彰化縣員林
      鎮○○○段646 地號之員林鎮公所核發農業用地作農業使
      用證明審查表所載，被告丙○○所審查之項目為該審查表
      1 至8 項中之「實際種植各類農作物、林木、飼養禽畜、
      水產養殖、種植牧草或植生等而未閒置不用者」、「農業
      用地上之農業設施已依法申請核准且無擅自變更使用情事
      」、「現場未有阻斷灌溉、排水系統等情事者」、「現場
      無堆置與農業經營無關或妨礙耕作之障礙物、砂石、廢棄
      物或鋪設柏油、水泥等情事者」、「未依規定休耕休養停
      養或無不可抗力之理由而閒置不用者。」、「於土地使用
      編定前已存在之墳墓或曾經原地修繕，經檢具證明文件者
      。」、「農業用地上存在有10平方公尺以下之土地公廟或
      有應公廟。」、「於土地使用編定前，政府興建軍事碉堡
      、輸電鐵塔、自來水蓄水池等設施者。」事項；而就該審
      查表9 至11項之「符合都市計畫分區使用管制規定者。」
      、「農業用地上有農舍或建物，並依法申請，且未有擅自
      改變使用情事者。」、「以多筆農業用地合併計算基地面
      積申請興建農舍，而其合併計算之農業用地有部分或全部
      移轉他人者。」，則係建設課承辦人員即被告戊○○所應
      負責審查，此亦有該2 份審查表上所捺蓋之被告丙○○、
      戊○○職章可稽（見95年度他字第2594號卷第13頁、見96
      年度偵字第1443號卷第87頁），從而，被告丙○○依照建
      設課承辦人員即被告戊○○之審核結果，綜合資料逐級簽
      可核發農業用地作農業使用證明書予證人甲○○及乙○○
      ，尚難認有何公務員明知為不實事項而登載於職務上所載
      之公文書罪，及有何對於主管之事務，明知違背法令直接
      圖其他私人不法利益，因而獲得利益之情。
  (二)就被告戊○○部分：
    (1)就證人甲○○申請系爭土地(甲)即彰化縣員林鎮○○段 345
      地號土地農業用地作農業使用證明書部分：
      1.經查，證人甲○○就員林鎮○○段345 地號土地之原權
        利範圍為1200分之259 ，於95年間始變更為2400分之17
        2 ，此有彰化縣土地建物異動清冊1 紙在卷可稽（見本
        院卷第47頁），且甲○○於農業用地作農業使用證明申
        請書上，即已記載其權利範圍為1200分之259 ，而員林
        鎮公所農業用地作農業使用證明書上，亦係記載為明倫
        段地號345 ，所有權人為甲○○，並記載權利範圍為12
        00分之259 等情，此有該農業用地作農業使用證明申請
        書及員林鎮公所農業用地作農業使用證明書各1 紙在卷
        可稽（見95年度他字第2594號卷第6 頁、第14頁），此
        情應堪認定。從而，證人甲○○申請系爭土地(甲)之農業
        用地作農業使用證明書，並非針對系爭土地(甲)全部進行
        申請，而僅係針對伊之應有部分申請該農業用地作農業
        使用證明書。
      2.按有關共有農業用地之共有人申請其持分部分之農業用
        地作農業使用證明書，經行政院農業委員會彙整該會多
        次會議研商結論如下：(一)請共有人依法先申請農地分割
        為單獨所有，以使產權單純化；(二)共有土地如無違規使
        用情事，且符合作農業使用之認定基準，可依規定核發
        農業用地作農業使用證明書；如有違規情事，應請補附
        「全部共有人之分管契約書」，以證明申請移轉部分為
        申請人所分管且無違規使用情事；(三)共有土地如有部分
        違規使用之情事者，可由該違規使用之共有人簽章切結
        該違規使用部分之土地確為其分管，並附具分管區域之
        地籍圖，且標明其分管之位置。如其違規面積小於或等
        於切結人應有持分面積，則未達違規部分得以核發農業
        用地作農業使用證明者書，以利辦理耕地所有權移轉登
        記及申請賦稅減免優惠，此有行政院農業委員會90年 7
        月31日（90）農企字第900010341 號函1 紙在卷可稽（
        見本院卷第77頁至第78頁）。經查：坐落於本案系爭土
        地(甲)上之農舍，即門牌號碼為萬年巷46之22、46之23之
        建物所有權人，為呂銀城及呂清鎮2 人乙情，有員林鎮
        ○○段9 建號之建物登記第二類謄本1 紙在卷可稽（見
        本院卷第40頁），從而系爭土地(甲)其上之農舍，尚非證
        人即申請人甲○○所有之建物。又本案系爭土地(甲)於證
        人甲○○提出申請時，其土地總面積為1,879 平方公尺
        ，而證人呂清鎮之應有部分為300 分之76，折合面積為
        476 平方公尺，證人呂銀城之應有部分則為2,400 分之
        638 ，折合面積為499 平方公尺，此有該土地之土地登
        記第二類謄本及彰化縣土地建物異動清冊各1 紙在卷可
        稽（見本院卷第38頁至第39頁、第47頁），是故合計農
        舍建物所有人即呂銀城、呂清鎮之持分面積應為975 平
        方公尺；而該呂銀城、呂清鎮所有之農舍建物，經彰化
        縣員林鎮公所於96年1 月5 日派員前往會勘，會勘結果
        為地面層面積235.9 平方公尺、第2 層235.9 平方公尺
        、第3 層168.08平方公尺、加蓋層168.08平方公尺，合
        計面積807.96平方公尺，此有該會勘紀錄1 紙存卷可參
        （見96年度偵字第1443號卷第46頁），從而，該系爭土
        地(甲)上縱認有違規使用之地面層面積即為235.9 平方公
        尺，顯然較建物所有人呂銀城、呂清鎮合計持有面積為
        小；又該系爭土地(甲)除該建物外，其餘均作耕作使用，
        亦據證人甲○○於本院97年8 月7 日審理時具結後證述
        綦詳（詳見本院當日審判筆錄）。從而，參諸前揭行政
        院農業委員會函示，被告戊○○於審核後，參考前揭函
        令，認申請人甲○○此部分申請係屬符合農業用地作農
        業使用，亦難認有何明顯違法，而故意將不實事項登載
        於其職務上所載公文書，及圖利證人甲○○之情。
    (2)就證人乙○○申請系爭土地(乙)即彰化縣員林鎮○○○段64
      6 地號土地農業用地作農業使用證明書部分：
      1.經查，門牌號碼為員林鎮○○路○ 段580 巷20號之起造
        人為張重臣，且該建物係於76年間即申請建築執照，並
        於77年間開始使用，此有員林鎮公所實施區域計畫地區
        自用農舍77員鎮建字第31067 號使用執照 1紙在卷可稽
        （見本院卷第51頁），又證人乙○○於本院97年8 月 7
        日審理時具結後證稱：員林鎮○○○段646 地號土地上
        之建物，係在76年間即興建，而3 樓增建部分，則係在
        79年間增建，其在調查站時雖說係在84、85年間加蓋頂
        樓，但那係僅憑記憶回答，其後來回去查看使用執照，
        確定是在79年間就搭建了等語（詳見本院當日審判筆錄
        ），綜上事證足認系爭土地(乙)上所存之建物含違章建築
        部分，均係於79年間，即已增建完成。
      2.按各機關受理人民聲請許可案件適用法規時，除依其性
        質應適用行為時之法規外，如在處理程序終結前，據以
        准許之法規有變更者，適用新法規。但舊法規有利於當
        事人而新法規未廢除或禁止所聲請之事項者，適用舊法
        規，中央法規標準法第18條定有明文；又按農業用地作
        農業使用認定及核發證明辦法，係於89年7 月26日公布
        實施，其法令依據則為89年1 月26日修正公布之農業發
        展條例規定，從而，被告戊○○辯稱：伊認為本案系爭
        土地(乙)其上之建物，係於79年間即已增建完成，從而伊
        於審核該系爭土地(乙)上所存農舍使用是否符合規定之際
        ，尚非逕行適用該農舍增建後始修正公布之農業用地作
        農業使用認定及核發證明辦法予以認定，尚非全然無據
        。被告戊○○又辯稱：伊於審核系爭土地(乙)上之農舍時
        ，係依據75年1 月6 日修正公布（即89年1 月26日修正
        公布前有效）之農業發展條例第27條規定：農業用地在
        依法作農業使用期間，移轉與自行耕作之農民繼續耕作
        者，免徵土地增值稅；另依當時施行細則第15條第1 項
        第1 款規定：依本條例27條規定申請免徵土地增值稅者
        ，依左列規定辦理：一耕地：由申請人於申報土地移轉
        現值時，檢附土地登記簿謄本、主管機關核發之農地承
        受人自耕能力證明書影本，送該管稽徵機關；及內政部
        所頒自耕能力證明書之申請及核發注意事項（此注意事
        項業於89年2 月18日廢止）第8 條第1 項第1 款規定：
        申請核發證明書之承受農地，應符合左列規定：(一)承受
        農地之使用須符合區域計畫法或都市計畫法有關土地使
        用管制法令規定，而該規定係以實質有無作農業使用為
        其認定標準，從而，伊於進行會勘時，雖認該農舍於 3
        樓有違章建築，然該3 樓違章鐵皮屋並無牆壁，且未做
        農舍以外之使用，因此衡酌實際情況，適用法規裁量後
        ，認為仍係符合「農業用地上有農舍或建物，並依法申
        請，且未有擅自改變使用情事」等語，從而，被告戊○○業已就伊就此個案當時法規適用之原則及其依據，說
        明甚詳，且尚難認有何蓄意曲解法律，顯然違誤之處，
        即難認被告戊○○有何故意將不實事項登載於其職務上
        所載公文書，及圖利證人乙○○之情。
      3.另公訴人雖引用實施都市計畫以外地區建築物管理辦法
        第4 條第1 項之規定，認被告戊○○明知該申請人乙○○所申請之農舍若包含違建部分，該總樓地板面積顯違
        反前揭規定。惟查，該實施都市計畫以外地區建築物管
        理辦法第1 條規定，該辦法係依照建築法第100 條規定
        所訂定；而依被告戊○○前開所陳，伊於審核系爭土地
        (乙)是否符合農業用地作農業使用時，則係依據75年1 月
        6 日修正公布之農業發展條例第27條、該條例施行細則
        第15條第1 項第1 款及內政部所頒自耕能力證明書之申
        請及核發注意事項第8 條第1 項第1 款規定，而依自耕
        能力證明書之申請及核發注意事項第8 條第1 項第 1款
        規定，申請核發證明書之承受農地，該承受農地之使用
        ，須符合區域計畫法或都市計畫法有關土地使用管制法
        令之規定，從而，被告戊○○於適用法令時，僅斟酌有
        關區域計畫法或都市計畫法相關土地管制法令規定，而
        未審酌前開依照建築物所頒訂之實施都市計畫以外地區
        建築物管理辦法第4 條第1 項規定，尚難認被告戊○○
        主觀上有何明顯違法並曲解、規避法規之適用。
      4.至系爭土地(甲)、(乙)所經核發之農業用地作農業使用證明
        書均業經彰化縣員林鎮公所撤銷乙情，有法務部調查局
        彰化縣調查站96年1 月30日彰肅四字第09662004170 號
        函1 紙在卷可稽，然本院認被告戊○○於審核前揭系爭
        土地(甲)、(乙)時，係本於伊對當時法規之認識，而予以適
        用法規，尚難認被告戊○○有何故意違法之處，縱被告
        戊○○對法規之認知適用，與其他相關承辦人員之認知
        有異，亦難憑此即認被告戊○○有何故意曲解法規而圖
        利申請人甲○○、乙○○之情。
六、綜上所述，公訴人所提出之證據，尚難證明被告2 人有此部
    分起訴書所載之犯行，此外，復查無其他積極證據足認被告
    2 人確有公訴人所指之此部分犯行，基於「罪疑唯輕」之刑
    事法原則，不能證明被告2 人犯罪，揆諸首揭法條及判例意
    旨，自應就被告2 人均諭知無罪之判決。
據上論斷，應依刑事訴訟法第301 條第1 項，判決如主文。
本案經檢察官林宏昌到庭執行職務。
中    華    民    國    97    年    9     月    9     日
              刑事第五庭   審判長法  官  余仕明
                                 法  官  楊舒嵐
                                 法  官  簡婉倫
以上正本證明與原本無異。
如不服本判決，應於判決送達後10日內，向本院提出上訴狀( 須
附繕本 )。
中    華    民    國    97    年    9     月    9     日
                                 書記官  林盛輝


司法院資訊處製作；財團法人民間司法改革基金會備份。
